最高法院民事裁定　　　　　　　　　　　　　　　八十八年度台上字第二四一一號
　　上　訴　人　乙○○
　　被 上 訴人　甲○○○○○.
　　法定代理人　劉富榮
　　訴訟代理人　王育珍律師
右當事人間請求確認保險契約關係存在事件，上訴人對於中華民國八十七年十二月二
日台灣高等法院第二審判決（八十七年度保險上字第二六號），提起上訴，本院裁定
如左：
    主  文
上訴駁回。
第三審訴訟費用由上訴人負擔。
    理  由
按對於第二審判決上訴，非以其違背法令為理由，不得為之。民事訴訟法第四百六十
七條定有明文。依同法第四百六十八條規定，判決不適用法規或適用不當者，為違背
法令。而判決有同法第四百六十九條所列各款情形之一者，為當然違背法令。是當事
人提起上訴，如依民事訴訟法第四百六十八條規定，以第二審判決有不適用法規或適
用法規不當為理由時，其上訴狀或理由書應有具體之指摘，並揭示該法規之條項或其
內容。若係成文法以外之法則，應揭示該法則之旨趣。倘為司法院解釋、或本院之判
例，則應揭示該判解之字號或其內容。如以民事訴訟法第四百六十九條所列各款情形
為理由時，其上訴狀或理由書，應揭示合於該條款之事實。上訴狀或理由書如非依此
項方法表明，或其所表明者，顯與上開法條規定之情形不相合時，即難認為已對第二
審判決之違背法令有具體之指摘，其上訴自難認為合法。本件上訴人對第二審判決提
起上訴，核其上訴理由狀略稱：員工特約團體保險條款第三條明定，本保險為投保簡
易人壽險保險，終身保險為限，而保險單並未註明係現職員工保險，且簡易人壽保險
法第四條亦明定為終身保險及定期保險，離職並非退休，退休有一定期限，不符為終
身保險之規定云云，無非係就原審依取捨證據、認定事實及解釋契約之職權行使所論
斷：系爭簡易人壽保險郵政員工團體特約保險條款於第十四條明定，被保險人離職時
，本保險契約即行終止，契約終止後，得於五年內申請發還已提存之積存金，不受契
約經過時間限制，益見系爭保險條款於第三條所示「終身保險」之含義，係指系爭保
險因無一定之期限，而以被保險人在職死亡或殘廢為給付條件，符合簡易人壽保險法
第四條之規定，是稱之終身保險。雖上訴人主張，系爭保險契約為終身付費，終身保
險。惟查，系爭保單上已將終身付費刪除，其主張自非有據。被上訴人曾於民國七十
一年十一月二十六日以壽通字第○二九六號函向全體同仁說明，郵局員工團體特約保
險，純為安定現職郵政員工生活而設，保費極為低廉，按契約條款規定，除提供在職
時之保障外，離職終止契約時，其積存金係全數退還，經核計投保經過三十年者，退
休時領回之積存金約為所繳保費之二倍，對退休後生活不無助益。復於七十四年一月
十一日再以七四壽通第○○二號函向全體同仁說明，依簡易壽險郵政員工團體特約保
險條款規定，凡現職員工無論內外勤人員，亦得同時投保郵政員工團體特約保險，該
特約保險係終身保險，……除提供在職時之保障外，退休或離職時終止契約，其積存
金全數發還。更於七十九年十一月一日以壽通第一三九一號函向全體同仁詳加說明，
簡易壽險員工團體特約保險，原係為現職員工提供保障而設，保費只計收純保費，至
所需經營費用，係由業務貼補。被保人退休或離職時，退還全部積存金，所以保費特
別低廉。茲據若干員工要求退休繼續維持契約效力，語多誤解。查如退休後契約繼續
有效，則每件契約均須給付，全期保費勢須按現行費率提高三點五至四倍。由現職投
保員工共同負擔鉅款保費，將使資淺、薪階低之現職、基層、外勤風險較高之員工不
能投保高保額契約，有違設立本保險原意。又上訴人於退休時應填妥員工辦理離職手
續通知單，並將職務及公物等移交清楚，始得離局，復為上訴人所不爭執。足見上訴
人於投保前經被上訴人先後以上開函件詳加說明，既已明知該離職之含義，包括退休
在內等情，指摘為不當，或就原審已論斷者泛言未論斷，而非具體表明合於不適用法
規、適用法規不當、或民事訴訟法第四百六十九條所列各款之情形，難認對該判決之
如何違背法令已有具體之指摘。依首揭說明，應認其上訴為不合法。
據上論結，本件上訴為不合法。依民事訴訟法第四百八十一條、第四百四十四條第一
項、第九十五條、第七十八條，裁定如主文。
中      華      民      國    八十八    年      十      月     十五     日
                              最高法院民事第三庭
                                  審判長法官  范  秉  閣
                                        法官  朱  建  男
                                        法官  曾  煌  圳
                                        法官  許  澍  林
                                        法官  鄭  玉  山
      右正本證明與原本無異
                                              書  記  官
中      華      民      國    八十八    年     十一     月      一      日
